【裁判字號】    92,訴,263
【裁判日期】    920407
【裁判案由】    偽造有價證券
【裁判全文】
臺灣臺中地方法院刑事判決                          九十二年度訴字第二六三號
    公  訴  人  臺灣臺中地方法院檢察署檢察官
    被      告  丙○○
右列被告因偽造有價證券案件，經檢察官提起公訴（九十一年度偵字第一一七四五號
），本院判決如左：
    主  文
丙○○意圖供行使之用，而偽造有價證券，處有期徒刑年貳月。
偽造如附表所示之支票壹張沒收。
    事  實
一、丙○○與乙○○二人原在台中市○○路○段四０二號合夥開設龍泰車行，經營中
    古汽車買賣，乙○○平時將其為發票人之第七商業銀行文心分行支票（帳號三五
    八七之一號）及印鑑章放置於車行內，作為車行使用，惟支票之使用均須經乙○○同意，且須為車行之用途使用。於民國（下同）九十一年三月四日左右，丙○○因個人因素需款新台幣（下同）十萬元，竟意圖供行使之用，未經乙○○之授
    權，拿取乙○○之支票及印鑑章，在台中市○○路○段八三三號之二崇聖汽車商
    行內，擅自盜用乙○○之印鑑章進而偽造乙○○如附表所示之支票一張，並持向
    不知情之甲○○借貸現金十萬元而行使之，嗣由甲○○於九十一年三月十二日將
    該紙支票輾轉交予亦不知情之蘇黎世產物保險股份有限公司（下稱蘇黎世公司）
    職員饒舜華，經蘇黎世公司於發票日委由合作金庫南豐原支庫提示兌現時，始發
    現該紙支票業經掛失止付，因而循線查知上情。
二、案經乙○○訴由台中縣警察局豐原分局報請臺灣臺中地方法院檢察署檢察官偵查
    起訴。
    理  由
一、訊據被告丙○○固坦承於右揭時地開立如附表所示之支票持向甲○○借貸現金十
    萬元之事實不諱，惟矢口否認有何犯行，辯稱：伊與乙○○合夥開設龍泰車行，
    乙○○的支票是車行在使用，伊亦可以開立，而該本支票約三分之一是伊開立的
    ，本件支票的確是伊向甲○○借貸所用沒錯，但應該是公司借貸使用，先前因與
    甲○○他們的往來如果不是借貸就是車輛買賣，所以之前才誤以為是車輛買賣，
    乙○○於報遺失前即知支票在甲○○那裡，且伊於支票跳票後二、三天即將支票
    交還乙○○云云。惟查被告上開犯行，業據告訴人乙○○於警、偵訊及本院審理
    時指訴歷歷，核與證人饒舜華於警訊、甲○○於警訊及本院審理時之證述情節大
    致相符（告訴人與甲○○證述不符部分詳後述），復有台中市票據交換所九十一
    年五月八日中市票交乙字第九一０六０三號函、掛失止付票據提示人資料查報表
    、如附表所示之支票及退票理由單影本各一份，以及第七商業銀行九十二年一月
    三十日七文心字第一一五六號函及所附乙○○之上開支票帳戶之開戶資料、交易
    明細表與掛失止付等相關資料共五十二紙在卷足稽。被告雖以上詞置辯，惟查：
  (一)、被告於警訊時係供稱：我在九十一年三月四日左右，持該張票據向甲○○兌現
    十萬元，是我從公司拿出去的，因公司所有票據我與乙○○都可以開出，因我與
    乙○○同是龍泰汽車合夥人，開出該張票據是要給甲○○汽車尾款之用，當時因
    未登記所以乙○○以為被盜開，當時他不知情等語（九十一年度偵字第一一七四
    五號卷第十三頁背面）；被告於偵訊時亦供稱：支票是我開立的，開好支票後交
    給甲○○，上開款項是我個人向甲○○買車子之尾款，開立支票時乙○○完全不
    知道，後來在票開之後半個月後我才跟乙○○說等語（同上偵查卷第二三頁），
    於本院初次審理時亦再次供稱：這部車買進賣出並沒有入公司的帳，是我個人要
    買車沒有錯，所以沒有入到公司的帳。之前的款項二十二萬元都是我付款的，因
    為當時乙○○的票開立出去後我回來忘記報告乙○○。這部車是我賣出沒有錯，
    但是賣給誰我忘記了，我買這部車回來的用意也是我要賣車等語（九十二年二月
    十二日審理筆錄）；我之前去買車時我身上都會有帶空白的票出去，開票完回來
    我會告知，本案這張票可能因為疏忽的關係我沒有告知，後來告訴人票報遺失後
    我才告訴告訴人，我可以事先帶空白的票出去買車，而回來後要告知，我於（九
    十一年）六月份時離開公司，而公司在十月份結束營業，我找不到買車的資料，
    而我買這部車總共三十二萬元，其中二十二萬元不知道是從公司領現金或是匯款
    ，二十二萬車款是否也是從公司拿出來，我要去查一下等語（九十二年三月五日
    審理筆錄），以上均明白供稱是被告「個人」向甲○○買車、開票時並未經告訴
    人乙○○之同意、該筆帳並未入公司帳等事實，而經本院質以甲○○於警訊中所
    說該支票是兌換（即借貸）而非買車，並由甲○○到庭具結證稱上開支票是被告
    持向伊借貸所交付之後，被告則改稱上開支票的確是伊向甲○○借貸所交付沒有
    錯，但應該是公司借貸所用云云，惟告訴人則一再堅稱車行並無該筆帳之資料，
    即被告亦自承伊沒有辦法查該筆帳有無入帳的資料等語，且其先前亦已明白供稱
    該筆帳確未入公司帳，則其所稱伊向甲○○借貸是因公司要用云云，則顯屬無據
    。
  (二)、被告雖辯稱，乙○○的支票是車行在用，伊亦可以開，且該本支票約三分之一
    是伊開的等語，惟告訴人乙○○則明白指稱：被告開票一定須事先經過我的同意
    才可以開，被告要帶空白支票出去也是要先經過我的同意，包含票面金額也是，
    要買車的話我們會事先商量，要大家一起決定。我發現支票失竊之後有問被告，
    但是被告也沒有告訴我說是他拿去用的，我認為被告偷開我這張票等語（九十二
    年三月五日審理筆錄）。雖證人甲○○到庭證稱：這本支票自始至終都是被告在
    使用，乙○○的票是被告在使用云云，惟查，被告自承這本支票伊約開三分之一
    ，並非全是伊所開立，與乙○○所稱一本二十五張的支票，被告約開七、八張等
    語大致相符，亦即該本支票並非全係由被告所開無訛，證人甲○○證稱這本支票
    自始至終都是被告在使用，乙○○的票是被告在使用云云，顯係以偏概全不足採
    信（被告及辯護人聲請調閱乙○○於第七商業銀行文心分行所開立之甲存帳戶於
    九十一年一月一日起至九十一年六月三十日止之支票正反面影本，以證明上開支
    票帳戶之支票，係經常由被告或乙○○因龍泰車行業務之需要而分別開立簽發，
    惟此事實亦經告訴人乙○○證如上述，爰不再行調閱，併此敘明）。另上開支票
    即便如被告所述，是車行在用，伊亦有權可以開立（此為告訴人所否認已如上述
    ），惟上開支票既係以告訴人乙○○之個人名義所開立，則乙○○自當負發票人
    之責任，則其若有授權被告開立，亦應係授權被告僅得在車行用途上方可使用，
    斷無可能授權被告可因個人用途而開立其支票，否則其豈非須負擔被告個人之債
    務，此為一般之常理。而查，被告先則供稱上開支票是伊「個人」向甲○○買車
    、開票時並未經乙○○同意、該筆帳並未入公司帳，而其後再改稱上開支票的確
    是伊向甲○○借貸所交付沒錯，但應該是公司借貸所用，惟被告並無法舉證以供
    查證該筆款項確係車行借貸之款項，此已如前述，則無論係被告「個人」向甲○○買車之尾款，或係被告個人向甲○○之借貸，此均屬逾越告訴人授權其開立支
    票之範圍。證人甲○○雖亦證稱：當時被告告訴我說這筆借貸款公司要用等語，
    惟其亦同時證稱：至於被告有沒有拿錢給公司我不知道，當時我是交現金給被告
    等語，則其證言亦無法為有利於被告之認定，且若係車行要用，為何不循往例以
    匯入乙○○之帳戶方式為之，反而要求甲○○借貸其現金，此亦有違常理。而按
    「被害人公司授權上訴人於空白支票填寫金額，繳納所欠貨櫃場棧租，乃上訴人
    於獲悉並未欠繳棧租後，私擅填寫金額一萬五千元後，自行使用，已逾越授權範
    圍，自應令負偽造有價證券罪責」，最高法院著有七十二年台上字第七一一二號
    判例可資參照，本件被告既逾越告訴人之授權而開立告訴人之支票供己使用，依
    上開判例意旨，亦係構成偽造有價證券罪責，故被告此部分所辯，並未能卸免其
    責。
  (三)、被告又辯稱，乙○○於報遺失前即知支票在甲○○那裡，且伊於支票跳票後二
    、三天亦有將支票交還乙○○云云，而證人甲○○亦證稱：支票在報遺失之前，
    乙○○就知道這件事情了，因為乙○○有說他要去報遺失，我有說票開出去之後
    就不可以報遺失等語，惟告訴人則於本院審理時指稱：我於九十一年三月八日發
    現支票遺失，我有問過被告支票是否他拿去，他跟我說他也不知道，他要去查，
    後來也沒有跟我說是他用的，所以我才去報遺失，報遺失之後被告有告訴我說他
    忘記那張票是他開給誰，後來才說票是開給他同學甲○○等語（九十二年二月十
    二日、三月二十四日審理筆錄），並有遺失票據申報書附卷可參，而證人甲○○
    於本院同日審理時亦證稱：乙○○是在我支票交給饒舜華（九十一年三月十二日
    ）之後，支票到期日（應係發票日九十一年四月三十日）之前打電話給我，當時
    我並沒有回答（支票是否在我這裡），是查了之後我才告訴乙○○說這張票有在
    我這邊，我也有說是被告拿來向我借錢的等語，顯然告訴人應是在發現支票遺失
    之後才分別向被告及甲○○求證，且一開始均未獲得肯定之答覆，告訴人始前往
    申報遺失無訛。至於告訴人在申報遺失時是否已知悉支票是由被告持向甲○○借
    貸使用（被告前亦曾供稱是後來告訴人票報遺失後我才告訴告訴人，參九十二年
    三月五日審判筆錄），此僅涉及告訴人是否涉有未指定犯人之誣告罪嫌（惟告訴
    人亦確未授權被告為其個人用途使用，故告訴人所為似亦難構成此部分罪嫌），
    對於被告事前未經告訴人之授權（或逾越告訴人之授權）而使用告訴人之支票之
    犯罪事實，則無何影響，而被告是否於跳票後二、三日即交還上開支票予告訴人
    ，亦與其是否事前未經告訴人同意而偽造、行使告訴人之支票一事無關，故被告
    此部分所辯亦不足以卸免其責。
  (四)、綜上所述，本件事證明確，被告上開辯解或不足採，或不足以卸免其責，其犯
    行應堪認定。
二、核被告丙○○所為，係犯刑法第二百零一條第一項之偽造有價證券罪。被告盜用
    告訴人印鑑章之行為，為其偽造有價證券之部分行為；另行使偽造有價證券之輕
    度行為，為其偽造有價證券之重度行為所吸收，均不另論罪。爰審酌被告為圖得
    近利，竟擅自偽造告訴人之支票供己私用，及其偽造之金額為十萬元，犯後猶未
    能坦承犯行，及其犯罪之動機、目的、手段等一切情狀，量處如主文所示之刑，
    以資儆懲。偽造如附表所示之支票一張，應依刑法第二百零五條之規定諭知沒收
    。
據上論斷，應依刑事訴訟法第二百九十九條第一項前段，刑法第二百零一條第一項、
第二百零五條，罰金罰鍰提高標準條例第一條前段，判決如主文。
中      華      民      國      九十二      年      四    月    七      日
                                臺灣臺中地方法院刑事第一庭
                                    法  官  郭  瑞  祥
右正本證明與原本無異。
如不服本判決，應於判決送達後十日內向本院提出上訴狀，上訴於臺灣高等法院臺中
分院( 須附繕本 )。
                                          書記官
中    華    民    國      九十二      年       四      月     八    日
附錄論罪科刑法條
中華民國刑法第二百零一條
意圖供行使之用，而偽造、變造公債票、公司股票或其他有價證券者，處三年以上十
年以下有期徒刑，得併科三千元以下罰金。行使偽造、變造之公債票、公司股票或其
他有價證券，或意圖供行使之用，而收集或交付於人者，處一年以上七年以下有期徒
刑，得併科三千元以下罰金。
附表
┌───┬───────┬──────┬────┬──────────┐
│發票人│  付款人      │發票日      │票面金額│      票據號碼      │
├───┼───────┼──────┼────┼──────────┤
│乙○○│  第七商業銀行│九十一年四月│十萬元  │ＳＪ0000000號│
│      │  文心分行    │三十日      │        │                    │
└───┴───────┴──────┴────┴──────────┘


司法院資訊處製作；財團法人民間司法改革基金會備份。
